【裁判字號】    95,上訴,2694
【裁判日期】    950823
【裁判案由】    毒品危害防制條例
【裁判全文】
臺灣高等法院刑事判決                95年度上訴字第2694號
上 訴 人  臺灣桃園地方法院檢察署檢察官
被    告  乙○○
                 （現於臺灣新竹戒治所強制戒治中）
上列上訴人因被告違反毒品危害防制條例案件，不服臺灣桃園地
方法院95年度訴字第80號中華民國95年5 月25日第一審判決（起
訴案號：臺灣桃園地方法院檢察署94年度偵字第16237 號），提
起上訴，本院判決如下：
    主  文
原判決關於乙○○部分撤銷，發回臺灣桃園地方法院。
    理  由
一、公訴意旨略以：被告乙○○於民國九十四年九月九日下午三
    時許，為警持原審法院所核發之搜索票，前往桃園縣平鎮市
    ○○○街五十一號十六樓甲○○租屋處欲執行搜索，適在平
    鎮市○○○街寶誠超商前發現甲○○及前來購買毒品之被告
    乙○○，而在被告乙○○身上扣得其持有之第二級毒品甲基
    安非他命二包（毛重合計一‧九公克）。隨後，被告乙○○
    再帶同警員至甲○○前揭租屋處查獲購自甲○○而暫藏放於
    屋內之第二級毒品甲基安非他命一包（即內政部警政署刑事
    警察局標示編號Ｂ一者）、第二級毒品甲基安非他命十六包
    （即內政部警政署刑事警察局標示編號Ｂ二者），因認被告
    乙○○涉犯毒品危害防制條例第十一條第二項之持有第二級
    毒品罪嫌云云。
二、原判決認：被告辯稱在伊身上起獲之第二級毒品甲基安非他
    命二包（毛重合計一‧九公克）是伊買來要施用的，而在甲
    ○○租屋處查獲之第二級毒品甲基安非他命一包（即內政部
    警政署刑事警察局標示編號Ｂ一者）、第二級毒品甲基安非
    他命十六包（即內政部警政署刑事警察局標示編號Ｂ二者）
    均係甲○○所有等語，應可採信。而被告於為警查獲前即有
    施用第二級毒品甲基安非他命之事實，亦據被告於警詢、偵
    查及原審審理時供述在卷，嗣經臺灣桃園地方法院檢察署檢
    察官向本院聲請觀察、勒戒後，復經原審以九十四年度毒聲
    字第一八二七號裁定被告施用第二級毒品應送勒戒處所觀察
    、勒戒，嗣因認有繼續施用毒品之傾向，復據原審以九十五
    年度毒聲字第五七Ｏ號裁定令入戒治所施以強制戒治，此有
    前揭裁定及臺灣高等法院前案案件異動查證作業一紙存卷可
    參。從而，被告乙○○依毒品危害防制條例第二十條第二項
    強制戒治期滿後，應即釋放，由檢察官依同條例第二十三條
    第一項為不起訴之處分。而被告於施用前後「持有」第二級
    毒品甲基安非他命之低度行為，應為施用第二級毒品甲基安
    非他命之高度行為所吸收，不另論罪，二者具有吸收之實質
    上一罪關係，依法自不得就該持有第二級毒品甲基安非他命
    之低度行為起訴。準此，公訴人就被告持有第二級毒品甲基
    安非他命之行為提起公訴，起訴程序違背規定，依法應就此
    部分為不受理判決之諭知等語，固非無見。
三、惟查：
(一)就於被告乙○○身上所扣得之第二級毒品甲基安非他命二包
    （毛重合計一‧九公克）係被告乙○○向同案被告甲○○所
    購買，業據被告乙○○於警詢、偵查、原審審理及本院準備
    程序中自白在卷，核與同案被告甲○○於原審審理時之供述
    相符，並有第二級毒品甲基安非他命二包（毛重合計一‧九
    公克）扣案足佐。而被告乙○○嗣移送至警局經警員採集其
    尿液驗得甲基安非他命陽性反應，亦有原審九十四年度毒聲
    字第一八二七號裁定一份附卷足憑（附於原審卷(二)第五三頁
    、第五四頁），從而，被告乙○○自白在伊身上起獲之第二
    級毒品甲基安非他命二包（毛重合計一‧九公克）是伊買來
    要施用等語，要與事實相符，足認上開第二級毒品甲基安非
    他命二包係被告乙○○購入供為施用者（上開扣案之第二級
    毒品甲基安非他命二包，合計毛重一．九公克，業經原審於
    九十五年五月二十五日裁定宣告沒收銷燬〈附於原審卷(三)第
    二四頁〉）
(二)然原審就於同案被告甲○○租屋處查扣之第二級毒品甲基安
    非他命一包（即內政部警政署刑事警察局標示編號Ｂ一者）
    、第二級毒品甲基安非他命十六包（即內政部警政署刑事警
    察局標示編號Ｂ二者）部分係認：(1)被告乙○○雖於警詢中
    自白是伊於九十四年九月八日十時許，在臺北縣板橋市○○
    路○段一家電子遊戲場，向一名真實姓名年籍不詳綽號「阿
    貴」之友人購買，並隨身帶往甲○○住所一號房間內擺放云
    云（見偵查卷第二六頁），惟於偵查中則翻異前詞，改稱：
    「（問：查獲當天的毒品是誰的？）他們身上查到的，不知
    道是誰的，我身上的是買的」等語（見偵查卷第一八七頁）
    ，且於原審審理時供述在甲○○處查獲之甲基安非他命一包
    （即內政部警政署刑事警察局標示編號Ｂ一者）、甲基安非
    他命十六包（即內政部警政署刑事警察局標示編號Ｂ二者）
    不是伊的等語（見原審卷(二)第七五頁）。是被告於警詢中自
    白內政部警政署刑事警察局標示編號Ｂ一、Ｂ二為其所有云
    云，顯有可疑。(2)再同案被告甲○○於警詢時雖供述內政部
    警政署刑事警察局標示編號Ｂ一、Ｂ二之第二級毒品為被告
    乙○○所有云云，惟於偵查中則稱：「（問：在屋內由黃協
    助取出的二級毒品五十八公克，還有在同一個房間查到的海
    洛因二‧九公克和摻有海洛因的香煙二根、夾鍊袋、分裝袋
    、磅秤是誰的？）海洛因我有在吃，是我的，安毒我沒有吃
    ，不是我的，（隨即改口稱算我的），夾鍊袋、分裝袋都是
    黃的，安毒也不是我的」云云，但於原審準備程序、審理時
    均已明確陳稱被告乙○○帶同警員進入伊租屋處第一間房間
    查獲背包一只，其內之第二級毒品是伊的等語（見原審卷(二)
    第三頁、第七五頁、原審卷(三)第一二頁）。佐以被告乙○○
    於警詢中自白伊每天施用安非他命一次，每二、三天施用海
    洛因一次，最近一次施用毒品是於九十四年九月八日晚上九
    時左右云云，但被告乙○○嗣被移送至警局經警員採集其尿
    液，驗得甲基安非他命陽性反應，此有上開原審九十四年度
    毒聲字第一八二七號裁定一份附卷足憑，如果被告自白屬實
    ，何以其尿液中未驗得嗎啡陽性反應？況本件查獲處為同案
    被告甲○○之租屋處，非被告之居住處，是以同案被告甲○
    ○於原審審理時供述扣案之第二級毒品甲基安非他命十六包
    （即內政部警政署刑事警察局標示編號Ｂ一、Ｂ二者）為其
    所有等語，尚可採信，而認該扣案之第二級毒品甲基安非他
    命十六包係同案被告甲○○所有等語，則原審既認扣案之第
    二級毒品甲基安非他命十六包係同案被告甲○○所有，且揆
    諸原審判決上開(1)(2)所載之理由，被告乙○○有無持有行為
    ，亦待研求。是難遽認該扣案之第二級毒品甲基安非他命十
    六包亦係供被告乙○○施用毒品所用者，原審判決遽謂該扣
    案之第二級毒品甲基安非他命十六包亦為被告乙○○於施用
    前後「持有」第二級毒品甲基安非他命之低度行為應為施用
    第二級毒品甲基安非他命之高度行為所吸收云云，已有未洽
    。且若該扣案之第二級毒品甲基安非他命十六包與被告乙○
    ○施用第二級毒品甲基安非他命之犯行無涉，則被告乙○○
    就公訴意旨所指持有第二級毒品甲基安非他命十六包部分，
    核屬其犯罪事實有無之認定，應為實體認定及判決。詎原審
    竟為不受理判決之諭知，顯有就已受請求之事項而未予判決
    之違背法令。
(三)綜上，本件原審判決遽認扣案之第二級毒品甲基安非他命均
    係被告乙○○於施用前後「持有」第二級毒品甲基安非他命
    之低度行為應為施用第二級毒品甲基安非他命之高度行為所
    吸收，不另論罪，二者具有吸收之實質上一罪關係，依法不
    得就該持有第二級毒品甲基安非他命之低度行為起訴，檢察
    官起訴程序顯屬違背規定，而為不受理之判決，難昭折服，
    是檢察官上訴意旨指摘原審判決不當，非無理由。原判決既
    有可議，若為實體判決將影響當事人審級利益，自應將原判
    決撤銷發回，詳為查證後另為妥適之裁判，並不經言詞辯論
    為之。
四、據上論斷，應依刑事訴訟法第369 條第1 項、第372 條判決
    如主文。
中    華    民    國    95    年    8     月    23    日
                  刑事第十七庭審判長法  官  陳貽男
                                    法  官  高明哲
                                    法  官  許仕楓
以上正本證明與原本無異。
不得上訴。
                                    書記官  劉貞達
中    華    民    國    95    年    8     月    25    日


司法院資訊處製作；財團法人民間司法改革基金會備份。
